臺灣高等法院交通事件裁定　　　　　 100年度交抗字第1099號
抗　告　人
即受處分人　樂升科
上列抗告人因違反道路交通管理處罰條例案件，不服臺灣板橋地
方法院，中華民國100年7月28日所為裁定（100年度交聲字第198
9號，原處分案號：交通部公路總局台北區監理所蘆洲監理站北
監蘆字第裁46-C00000000號），提起抗告，本院裁定如下：
    主  文
抗告駁回。
    理  由
一、原裁定意旨略以：受處分人樂升科於民國（下同）100年5月
    26日凌晨2時25分許，飲酒後騎乘車號NU5-862號重型機車載
    送友人，沿新北市○○區○○街行駛，為警發現其騎車搖晃
    可疑，而沿路追隨至富華街52號前攔停，經警測得其呼氣酒
    精濃度為0.31MG/L，超過規定標準之0.25MG/L而掣單舉發等
    情，業據證人即舉發員警徐鵬淳於原審調查時到庭具結證述
    明確，並有酒測單、舉發錄影光碟附卷為憑。受處分人雖辯
    稱員警共對其施測2次，第1次酒測器顯示0.06MG/L，警員卻
    稱該次酒測失敗，第2次施測結果卻顯示0.31MG/L，酒測器
    是否正常堪疑，且員警並未告知其有15分鐘後酒測之權益，
    員警所陳述之舉發地點為富華街52號前，亦與事實不符云云
    。惟依內政部警政署發布之「取締酒後駕車程序」規定，係
    為避免受測者口腔殘留之酒精，影響測試結果，故要求執勤
    員警應先告知並確認受測者已飲酒結束後15分鐘以上（而非
    受測前再給予15分鐘之緩衝期）或提供礦泉水給受測者漱口
    ，以確保駕駛人權益，本件舉發警員已提供礦泉水給受處分
    人漱口，即已足沖刷去除其口腔殘留酒精，不至影響酒測結
    果，況稽之舉發警員證述上開舉發過程，亦足以確認其係於
    受處分人飲酒結束後15分鐘以上對其實施酒測。次查受處分
    人首次酒測結果係顯示「V 06」, 並無數值單位，可見舉發
    警員所稱該次酒測結果係失敗，並非虛詞；第二次酒測結果
    ，顯示該次酒測為該酒測器第805次使用檢測，並未超過有
    效使用次數1000次，亦有卷附檢定合格證書可稽，足認該酒
    測器合格無異常。再依原審勘驗舉發錄影光碟翻拍照片所示
    ，本件警員攔停舉發地點確在富華街52號前屬實，縱屬略有
    出入，亦不影響本件受處分人違規行為之構成。原審因認原
    處分機關據以裁處受處分人新台幣（下同）1萬5千元罰鍰，
    吊扣駕駛執照12個月，並應參加道路交通安全講習，核無不
    當，本件異議為無理由，應予駁回等語。
二、抗告意旨略以：員警應告知而未告知抗告人是否已飲酒結束
    15分鐘以上，有違作業規定，在抗告人不知情之情況下，無
    法處置應對酒測，否則喝完整瓶礦泉水、上廁所或運動流汗
    ，都能將酒精揮發，受測時酒測值絕非0.31毫克，而係低於
    0.25毫克。且員警於施測前告知吹氣後聽見「嗶」一聲，所
    顯示之數字即為酒測值，抗告人第1次吹氣聽見「嗶」聲後
    ，酒測器顯示0.06毫克，員警表示吹氣不足需重測，第2次
    吹氣並無聽見「嗶」聲，員警即告知好了，並表示酒測值為
    0.31毫克，實令抗告人感到疑惑。又本件酒測器於抗告人酒
    測後再送檢驗與常理不符，應送驗而未送驗亦不符檢驗規定
    ，請求法院調閱該酒測器編號及該次酒測序號，酒測單是否
    與該酒測器吻合，以及檢定合格證書是否為該酒測器編號、
    是否正常送驗、是否為校正後再提出之證明云云。
三、按汽車駕駛人，駕駛汽車經測試檢定有酒精濃度超過規定標
    準者，處1萬5千元以上6萬元以下罰鍰，並當場移置保管該
    汽車及吊扣其駕駛執照1年，且應接受道路交通安全講習，
    道路交通管理處罰條例第35條第1項第1款、第24條第1項第2
    款分別定有明文。又汽車駕駛人有飲用酒類或其他類似物後
    ，其吐氣所含酒精濃度超過每公升0.25毫克或血液中酒精濃
    度超過百分之0.05以上者，不得駕車，道路交通安全規則第
    114條第2款亦有明文。
四、經查：
  (一)抗告人即受處分人樂升科於前揭時、地，駕駛車號NU5-862
    號重型機車，呼氣所含酒精濃度達每公升0.31MG/L，經證人
    即新北市政府警察局三重分局重陽派出所警員徐鵬淳攔停舉
    發等情，業據證人於原審調查時具結證述取締過程明確，並
    有酒精濃度測定值列印單2紙、員警舉發經過錄影光碟暨原
    審勘驗筆錄在卷可稽。按內政部警政署發布之「取締酒後駕
    車程序」雖規定，警察執行取締酒後駕車勤務，經合理判斷
    有酒後駕車徵兆者，於指揮攔停車輛後，執勤人員應告知駕
    駛人，警方目前正在執行取締酒後駕車勤務，並以酒精檢知
    器測試或以交談方式觀察駕駛人有無飲酒徵兆，如未飲酒，
    則人、車放行，如研判駕駛人有飲酒徵兆，則請駕駛人下車
    ，接受酒精濃度檢測，酒測前應先告知並確認受測者已飲酒
    結束15分鐘以上或提供礦泉水給受測試者漱口，避免口腔殘
    存酒精。考其規範目的係為避免飲酒後15分鐘內即實施酒測
    ，受測者口腔內仍有殘留酒精，可能影響酒測準確度，並非
    要求於檢測前需再給予15分鐘緩衝時間。依證人徐鵬淳於原
    審具結證稱，員警於舉發當日凌晨2時25分許，即於五華街
    上發現抗告人騎機車搖晃不定，而尾隨於後將之攔停，迄抗
    告人接受第1次酒精濃度呼氣檢測，時間已為同日2時43分，
    堪認抗告人受測時已結束飲酒15分鐘以上，且本件執行酒測
    員警對抗告人進行酒測前，已先提供礦泉水供抗告人漱口，
    則員警依標準作業流程執行勤務實施酒測，難謂有何瑕疵不
    當之處，抗告人辯稱員警未告知其是否已飲酒結束15分鐘以
    上，有違作業規定云云，容有誤會。況前開由內政部警政署
    頒訂施行之「取締酒後駕車程序」，乃為規範員警進行取締
    之程序、方式，其性質屬於作業性行政規則，為機關內部業
    務處理規定，並非法定程序、要件，亦無解於抗告人有本件
    違規行為之認定。
  (二)至抗告意旨雖另辯稱第1次酒測值為0.06毫克，第2次卻顯示
    0.31毫克，質疑酒測器之正確性及送檢程序不符常規云云。
    惟查本件舉發員警持以執勤之酒精濃度檢測器，業依規定送
    至經濟部標準檢驗局定期檢驗，依卷附資料可知該酒測器最
    新1次之檢驗日期為99年5月25日，有效期限為1年，自檢定
    合格印證月份之次月始日起算1年止，但檢定合格有效期間
    內達1000次者，亦視同屆滿檢定合格有效期間，此有經濟部
    標準檢驗局99年5月26日核發之MOJA0000000號呼氣酒精測試
    器檢定合格證書影本附卷可參（見原審卷第23頁），是本件
    酒測器之有效使用期限應至100年5月31日，且依本件抗告人
    接受檢測之酒精濃度測定值列印單2紙（見原審卷第22頁）
    顯示，抗告人接受之前後2次呼氣檢測，分別為該酒測器第
    804次、第805次使用檢測，尚未超過有效使用次數1000次，
    是於本件抗告人接受該酒測器檢測之100年5月26日，該酒測
    器尚在檢驗合格期限內，並無任何事證可證明本件酒測器功
    能有瑕疵。再觀之前開2紙酒測單上均印有「AS IV」、「MO
    JA0000000」、「100001」等字樣，對照前開檢定合格證書
    之記載，即分別為該酒測器之「型號」、「檢定合格單號碼
    」、「器號」，足證前開檢定合格證書確屬本件酒精濃度測
    試器所有。而關於抗告人前後2次呼氣測定值部分，第1次顯
    示「V 06」，並無數值單位，亦非抗告人所稱之「0.06」，
    第2次則顯示「0.31MG/L」，益徵員警證稱第1次檢測結果失
    敗，第2次始為正確感應之酒測值等語，所言非虛，抗告人
    前開所辯，顯係空言飾卸之詞，並非可採。
  (三)綜上所述，抗告人於前揭時、地，確有「汽車駕駛人酒精濃
    度超過規定標準（0.25-0.4）」之交通違規事實，洵堪認定
    。原審因認原處分機關依道路交通管理處罰條例第35條第1
    項第1款、第24條第1項第1款之規定，裁處抗告人罰鍰15000
    元，吊扣駕駛執照12個月，並應接受道路交通安全講習，核
    無違誤，而裁定駁回抗告人於原審之聲明異議，於法並無不
    合。抗告意旨猶執前詞提起抗告，指摘原裁定不當，為無理
    由，應予駁回。
五、據上論斷，應依道路交通事件處理辦法第25條，刑事訴訟法
    第412條，裁定如主文。
中    華    民    國   100    年    11    月    10    日
              刑事第五庭審判長法  官  王敏慧
                              法  官  劉秉鑫
                              法  官  白光華
以上正本證明與原本無異。
不得再抗告。
                              書記官  丁淑蘭
中    華    民    國   100    年    11    月    10    日